【裁判字號】    90,上訴,1448
【裁判日期】    901030
【裁判案由】    偽造文書
【裁判全文】
臺灣高等法院高雄分院刑事判決                    九十年度上訴字第一四四八號
    上  訴  人
    即  被  告  甲○○
右上訴人因偽造文書案件，不服臺灣高雄地方法院九十年度易字第一五００號中華民
國九十年七月二十六日第一審判決（起訴案號：臺灣高雄地方法院檢察署九十年度偵
字第二九六號），提起上訴，本院判決如左：
      主  文
上訴駁回。
      事  實
一、甲○○與乙○○係夫妻關係，原本同住於高雄縣大寮鄉○○村○○路十巷五之一
    八七號，平時感情不睦，乙○○於民國八十五年三月間某日向美國銀行信用卡中
    心申辦信用卡使用，該銀行核准發卡後，於八十五年三月十三日將信用卡（卡號
    ：0000000000000000號ＶＩＳＡ卡）以掛號郵件寄給乙○○，
    詎郵局投遞時，乙○○不在，甲○○乃於八十五年三月十六日，前往高雄縣大寮
    鄉○○路郵局，代領上開信用卡郵件，詎甲○○竟基於行使偽造私文書、詐欺取
    財之概括犯意，未經乙○○之同意及授權，於八十五年三月間某日，在不詳地點
    ，在上開信用卡背面偽造「乙○○」署押一枚，而偽造私文書，足以生損害於乙
    ○○及被偽造發卡之美國銀行。並自八十五年三月起，連續持上開信用卡前往麗
    容服飾及其他不詳店名之特約商店刷卡購物，並於該等不詳張數之消費簽帳單上
    偽造「乙○○」署押各一枚，並持以交付各該特約商店，使該等特約商店陷於錯
    誤，誤為乙○○消費而交付甲○○所購買之物，並使發卡銀行誤為本人授權而付
    款與特約商店，合計詐得價值約新臺幣（下同）七萬餘元之財物，足生損害於乙
    ○○、美國銀行。嗣該信用卡於八十五年七月間刷爆，乙○○於八十五年十月間
    經美國銀行通知，始知上情。
二、案經乙○○訴請臺灣高雄地方法院檢察署檢察官偵查起訴。
      理  由
一、訊據上訴人即被告甲○○固坦承有於右揭時地前往郵局代領其夫乙○○之信用卡
    後，並持以前往特約商店刷卡消費之事實，惟矢口否認有行使偽造私文書、詐欺
    取財之犯行，辯稱：是人家告訴伊可以代領，且伊是乙○○之妻，不知道不能使
    用，又伊消費後亦有償還該等消費款云云。
二、經查：
（一）右揭事實，業據告訴人乙○○於偵審中指訴綦詳，並有傳真查詢國內各類掛號
  郵件查單影本一件、消費時間為八十五年三月二十一日、特約商店LI JUNO （
      即麗容服飾）、金額一千一百元之簽帳單影本一件及消費帳單影本二件附卷可
      稽（偵查卷第五頁至第八頁），而被告亦承認有於右揭時地前往郵局代領上開
      郵件，並持該郵件內乙○○所申請之上開信用卡消費，達七萬餘元等情（偵查
      卷第十六頁反面、第十七頁訊問筆錄、原審卷第二十二頁、第三十九頁、第四
      十七頁、第四十八頁審判筆錄），並對告訴人所提出之前開簽帳單一紙上之「
      乙○○」署押係其所簽寫自認在卷（原審卷第四十八頁審判筆錄），且經核閱
      被告及告訴人於原審九十年五月十五日審理期日當庭所寫之「乙○○」三字，
      無論筆跡、神韻等字形均與被告所寫類似，足徵被告前開自白與事實相符。
（二）被告雖辯稱僅冒刷一次云云。然上開簽帳單之金額僅一千一百元，而被告所冒
      刷消費之金額達七萬餘元，嗣經加計利息後，共約八萬餘元一節，迭據被告於
      偵審中供述甚明（偵查卷第十六頁反面訊問筆錄、原審卷第四十七頁審判筆錄
      、本院九十年十月五日、十月二十四日筆錄），參酌告訴人所提出之消費帳單
      可知，該卡於八十五年三月二十一日在麗容服飾刷卡三次，其中一次即為上開
      簽帳單之消費，而該次消費係被告所為，已如前述，顯見在麗容服飾刷卡消費
      三次，均係被告所為，何況被告供承其曾刷卡買衣服及戒指，顯非同一次所消
      費，又上開信用卡領回後，迄被告於八十五年三月二十一日前往麗容服飾消費
      ，該信用卡應係在被告處無疑，則該消費帳單上所載於八十五年三月十九日在
      FENG SHIANG JEWELRY特約商店之消費，亦應係被告所為。從而，被告冒刷消
      費即非一次，被告前開所辯，顯係事後卸責之詞，要無可採。是被告有於右揭
      時地持上開信用卡刷卡消費，並在各該簽帳單上偽造「乙○○」署押之情，至
      為灼然。
（三）又一般信用卡經銀行發卡後，欲使用前，須在信用卡背面簽上持卡人姓名，始
      得據以刷卡使用，而上開信用卡既經被告前往郵局領回，隨即由伊持往特約商
      店刷卡購物，已如前述，且告訴人否認拿到上開信用卡，則上開信用卡背面之
      「乙○○」署押應係被告所偽造，亦屬無訛。惟因被告、告訴人均無法明確供
      明、陳明被告係在何時、在何處偽造上開信用卡背面之「乙○○」署押，及刷
      卡次數、地點為何，且告訴人所提出之消費帳單亦非完整，另經原審向美國銀
      行函詢結果，亦因該行消費金融部與荷蘭銀行合併，系統已無資料，有荷蘭銀
      行九十年六月十二日荷銀風管（信）字第九○○六○○一二號函一件在卷可按
      （原審卷第四十一頁），致無法查知被告持上開信用卡消費之詳細次數、金額
      、地點、簽帳單。
（四）告訴人雖指訴被告另於八十五年七月間持上開信用卡消費，並提出簽帳單二紙
      及消費帳單一紙為證，然該等簽帳單上之「乙○○」署押，並非被告所消費後
      簽寫，已據被告供明在卷，本院亦認該等簽名與被告當庭所寫之「乙○○」字
      跡有別，且告訴人對該等簽名非被告所為，亦無爭執（見原審卷第二十二頁審
      判筆錄），被告復辯稱上開信用卡已因搬家遺失等語在卷，此外，復無證據足
      資證明該等簽帳單係被告利用他人簽寫，是告訴人此部分主張自尚屬無據，且
      此部分未據公訴人起訴，爰此附為說明。
（五）綜上所述，被告所辯，顯係卸責之詞，委無可採。本件事證明確，被告犯行應
      堪認定。
三、按信用卡簽帳單因表示刷卡人領收通知聯之證明，具有收據性質，為私文書（最
    高法院八十三年台上字第六六三一號判例參照）。次按信用卡係以電磁紀錄藉由
    電腦之處理，足以表示發卡銀行授權持卡人得向特約商店行使該信用卡交易之意
    思，為刑法第二百二十條第二項之準私文書，被告冒用乙○○之姓名，在上開信
    用卡背面上偽造「乙○○」署押一枚，並持該信用卡刷卡購物，而在簽帳單上偽
    造乙○○署押，予以行使，使特約商店陷於錯誤而交付財物之行為，係犯刑法第
    二百十六條、第二百十條之行使偽造私文書罪及同法第三百三十九條第一項之詐
    欺取財罪。又被告偽造乙○○署押，為偽造私文書之階段行為，而偽造私文書後
    ，復持以行使，偽造之低度行為應為行使之高度行為所吸收，均不另論罪。公訴
    人認被告僅成立刑法第二百十七條第一項之罪，容有誤會，惟起訴事實相同，爰
    依法變更起訴法條。被告先後多次行使偽造私文書、詐欺取財犯行，時間緊密，
    犯意概括，所犯構成要件相同，顯係基於概括犯意反覆為之，應依刑法第五十六
    條連續犯之規定，以一罪論，並加重其刑。又其所犯上開行使偽造私文書及詐欺
    罪間，互有方法結果之牽連關係，應從一重之行使偽造私文書罪處斷。
四、原審引依刑法第二條第一項前段、第五十六條、第二百十六條、第二百十條、第
    三百三十九條第一項、第五十五條、第二百十九條，罰金罰鍰提高標準條例第一
    條前段、第二條，審酌被告冒刷信用卡消費，破壞金融交易秩序，並損及乙○○
    及美國銀行，惟念其近年來並無犯罪情形，有臺灣高等法院被告全國前案紀錄表
    及臺灣高雄地方法院檢察署刑案資料查註紀錄表各一件附卷可稽，素行尚可，所
    受教育不高，因一時貪慾圖便，致罹本案刑章，而其已將所冒刷之八萬餘元清償
    完畢，亦據其供明在卷，且其犯後坦承部分犯行，態度尚佳等一切情狀，量處有
    期徒刑月。又刑法第四十一條已於九十年一月四日修正，並於同年月十日公布
    ，而於同年月十二日生效，比較新舊法結果，以新法有利於被告，依刑法第二條
    第一項前段之規定，適用裁判時之法律，並依刑法第四十一條第一項之規定，諭
    知被告易科罰金之折算標準。至上開信用卡雖未扣案，惟並無證據足資證明業已
    滅失，而其上有被告所偽造之「乙○○」署押一枚，應依刑法第二百十九條規定
    併予宣告沒收，又被告所偽簽之簽帳單，僅據告訴人提出消費時間為民國八十五
    年三月二十一日、特約商店LI JUNO（即麗容服飾）、金額一千一百元之簽帳單
    一紙，是該簽帳單上偽造之「乙○○」署押一枚，依刑法第二百十九條規定，併
    予宣告沒收。另其餘之簽帳單則因美國銀行消費金融部與荷蘭銀行於八十九年九
    月二十七日合併後，系統資料已無，已如前述，是該等簽帳單應已滅失，其上之
    偽造之乙○○署押即無從諭知沒收。核其認事用法，並無違誤，量刑亦稱允當。
    被告上訴意旨，仍執陳詞，任意指摘原判決不當，為無理由，應予駁回。
五、另公訴人雖認被告僅冒刷上開信用卡一次，而僅起訴該次偽造署押犯行，惟該次
    之消費金額僅一千一百元，而被告坦認其冒刷之金額達七萬餘元，且據告訴人所
    提出之消費帳單可知，在上開一千一百元消費之地點即麗容服飾，有多筆之消費
    ，足徵被告冒刷上開信用卡消費，非僅一次，已如前述，其餘冒刷部分既與起訴
    部分具有連續犯之裁判上一罪關係，法院自得併予審理。又詐欺取財部分，被詐
    欺者雖非告訴人乙○○本人，然該部分與前開行使偽造私文書罪部分具有牽連犯
    之裁判上一罪關係，亦屬法院得併予審理之範疇，附此敘明。
據上論結，應依刑事訴訟法第三百六十八條，判決如主文。
本案經檢察官張其主到庭執行職務。
中    華    民    國         九十       年      十      月     三十     日
                              臺灣高等法院高雄分院刑事第五庭
                              審判長法官  吳水木
                                        法官  洪慶鐘
                                        法官  趙文淵
右正本證明與原本無異。
如不服本判決，應於判決送達後十日內向本院提出上訴狀，其未述理由者並應於提
出上訴狀後十日內向本院補提理由書（應附繕本)。
                                      書記官  陳武悅
中    華    民    國         九十       年      十      月    三十一    日
附錄：本判決論罪科刑法條：
刑法第二百十條：
偽造、變造私文書，足以生損害於公眾或他人者，處五年以下有期徒刑。
刑法第二百十六條：
行使第二百十條至第二百十五條之文書者，依偽造、變造文書或登載不實事項或使登
載不實事項之規定處斷。
刑法第三百三十九條第一項：
意圖為自己或第三人不法之所有，以詐術使人將本人或第三人之物交付者，處五年以
下有期徒刑、拘役或科或併科一千元以下罰金。
                                                                      Ｈ


司法院資訊處製作；財團法人民間司法改革基金會備份。
